臺灣雲林地方法院刑事判決          100年度交簡附民字第1號
原    告  王啟山
原    告  吳麗莉
原    告  王佳欣
原    告  王俊立
被    告  李大年
上列被告因本院100 年度交簡字第7 號過失傷害案件，經原告提
起附帶民事訴訟請求損害賠償，本院判決如下：
    主  文
原告之訴駁回。
    事實及理由
一、原告主張：被告李大年於民國99年9 月5 日15時8 分許，駕
    駛車牌號碼9S-2863 號自用小客貨車（下稱本案自小客車）
    ，行經雲林縣境內之國道一號北向238 公里400 公尺處中線
    車道時，竟疏於注意而驟然變換車道，以致肇事使原告王啟
    山等4 人各受有傷害而提出告訴，並經臺灣雲林地方法院檢
    察署（下稱雲林地檢署）檢察官提起公訴，傾由本院審理中
    ，為此爰依侵權行為之法律關係，請求被告賠償醫療費用、
    增加生活上之需要、精神慰撫金等語。
二、按提起附帶民事訴訟，應於刑事訴訟起訴後第二審辯論終結
    前為之。但在第一審辯論終結後提起上訴前，不得提起；法
    院認為原告之訴不合法或無理由者，應以判決駁回之，刑事
    訴訟法第488 條、第502 條第1 項分別定有明文。是提起附
    帶民事訴訟，以有刑事訴訟之存在為前提，刑事訴訟終結後
    ，即無提起附帶民事訴訟之餘地，倘原告仍於刑事訴訟終結
    之後，提起附帶民事訴訟，其訴自非合法，法院當應判決駁
    回之（最高法院75年度臺附字第59號判決意旨參照）。又關
    於刑事訴訟法之「簡易程序」，係法院簡易庭逕以簡易判決
    處刑，原無「訴訟」可言，法院除認為有必要而得於處刑前
    訊問被告外，並不經言詞辯論，得逕以簡易判決處刑。因此
    ，上開條文所謂「訴訟」，應指案件繫屬中之「程序」而言
    ，亦即簡易程序之附帶民事訴訟，重在民事程序附帶於刑事
    程序，非在民事訴訟附帶於刑事訴訟，故在簡易程序，刑事
    簡易案件在法院繫屬中，其簡易程序猶在，自得隨時提起附
    帶民事訴訟；若案件業經判決而終結，已無繫屬，自無程序
    可資依附，此時自屬上開刑事訴訟法第488 條但書規定「第
    一審辯論終結後」之情形，不得提起附帶民事訴訟。
三、經查：被告李大年前因駕駛本案自小客車肇事致附民原告王
    啟山等4 人各受有傷害，涉犯刑法第284 條第1 項過失傷害
    罪嫌，經雲林地檢署檢察官以100 年度偵字第1998號、第23
    79號提起公訴後，經本院於100 年8 月5 日以100 年度交簡
    字第7 號判決判處有期徒刑3 月，如易科罰金，以新臺幣1,
    000 元折算1 日，緩刑2 年，該案並於100 年8 月5 日終結
    等情，有臺灣高等法院被告前案紀錄表1 紙在卷可佐。另原
    告王啟山等4 人遲於本件刑事訴訟程序終結後之100 年8 月
    23日誤向雲林地檢署提其本件刑事附帶民事訴訟，而經雲林
    地檢署於同月25日函送本院，復有雲林地檢署100 年8 月25
    日雲檢文慎100 聲他1382字第24351 號函及後附之本件原告
    刑事附帶民事起訴狀可稽。原告既遲於本件刑事訴訟程序終
    結後始提起刑事附帶民事訴訟，揆諸上開說明，原告提起之
    刑事附帶民事訴訟程序已因本件刑事訴訟程序終結而失所附
    麗，原告之訴自非合法，應予判決駁回。
四、據上論斷，依刑事訴訟法第502 條第1 項，判決如主文。
中    華    民    國   100    年    8     月    31    日
                  刑事第四庭  法  官  吳福森
以上正本證明與原本無異。
本判決非對於刑事訴訟之判決有上訴時不得上訴。
                              書記官  陳姵君
中    華    民    國   100    年    8     月    31    日